【裁判字號】    98,簡上,15
【裁判日期】    981029
【裁判案由】    竊盜
【裁判全文】
臺灣臺東地方法院刑事判決              98年度簡上字第15號
上  訴  人
即  被  告  甲○○
選任辯護人  廖頌熙律師 (法律扶助基金會律師)
上列上訴人即被告因竊盜案件，不服本院98年度東簡字第56號中
華民國98年5月20日第一審簡易判決（起訴案號：臺灣臺東地方
法院檢察署97年度偵字第2459號），提起上訴，本院管轄之第二
審合議庭判決如下：
    主  文
上訴駁回。
甲○○緩刑貳年。
    犯罪事實
一、甲○○意圖為自己不法之所有，於民國97年12月16日下午4
    時許，在臺東縣臺東市○○路171號屈臣氏臺東分店內，趁
    店員未注意之際，徒手將陳列商品Y2C潤手霜200ml、Y2C去
    角質泥面膜50ml、BURT'SBEES檸檬草防蚊液118ml、善存100
    粒、百麗康美BACE健康強化配方60粒各1瓶之包裝外盒拆開
    ，並取出內容物後放入其所攜背包內，再將前揭商品之包裝
    盒放回陳列架上後，未至收銀臺結帳即走出該店大門，經乙
    ○○察覺追出店外將其帶回店內，始報警查知上情。
二、案經臺東縣政府警察局臺東分局報告臺灣臺東地方法院檢察
    署檢察官偵查後起訴，聲請以簡易判決處刑。
    理  由
壹、程序方面：
一、按被告以外之人於審判外之陳述雖不符刑事訴訟法第159 條
    之1至之4等4 條之規定，而經當事人於審判程序同意作為證
    據，法院審酌該言詞陳述或書面陳述作成時之情況，認為適
    當者，亦得為證據；當事人、代理人或辯護人於法院調查證
    據時，知有刑事訴訟法第159條第1項不得為證據之情形，而
    未於言詞辯論終結前聲明異議者，視為有前項之同意，同法
    第159條之5定有明文。
二、本件證人乙○○於警詢中所為陳述，其性質雖屬傳聞證據，
    且查無符合同法第159條之1至之4等前4條之情形，惟證人所
    為之上開警詢筆錄內容，業經公訴人、被告甲○○及其辯護
    人於本院審判程序同意作為證據，審理時提示並告以要旨，
    經公訴人、被告及其辯護人表示意見，已知上述筆錄乃傳聞
    證據，且均未於言詞辯論終結前對該等筆錄內容異議，依上
    開規定，是證人於警詢中之證言應具有證據能力。
貳、實體方面：
一、訊據上訴人即被告甲○○固坦承於上揭時、地竊取屈臣氏臺
    東分店店內如犯罪事實欄所示之物，並有證人乙○○警詢及
    偵查中之指述可稽，復有扣押物品目錄表、贓物認領保管單
    、竊取物照片、現場圖、身心障礙手冊等在卷足憑，核與被
    告自白相符，應堪信其為真實。惟辯稱：其辨識能力不如常
    人，且與被害人達成和解，亦為低收入戶，又有幼女須扶養
    ，希望給予緩刑或從輕量刑。經查：觀諸證人即屈臣氏臺東
    分店店長陳文娟於97年12月16日警詢時陳述：「我發現她時
    ，她在店內棉織品區，正拆我店內商品，我跟她說：你有甚
    麼需要我服務的地方？她回答說：不用。我離開時，她也跟
    著離開棉織區，她就把拆過的空盒放回原位置，就離開店內
    往店外走出去，我就到她放回原位地方查看，卻發現只剩空
    盒，裡面東西卻不見，我就追出去外面，她坐在機車座位上
    ，我跟她說：東西呢?她就主動將東西從她手提包拿出來。
    」等語，核與被告於警詢、偵查中所述相符，洵堪採信。是
    被告竊取數種類不同之商品內容物後，皆可將其外包裝盒依
    照各種類商品所陳列位置放回原位，復於行為時與店長乙○
    ○互動交談皆與常人無異，於行為後尚知悉無外包裝之內容
    物可通過該商店感應門並快步離去，經店長乙○○發現後始
    將所竊商品內容物歸還等情觀之，並無從認定被告行為時具
    備精神障礙而致辨識能力顯著降低之癥候，復經原審依職權
    送請慈濟綜合醫院鑑定被告行為時之精神狀況，認定被告雖
    患有情感性精神性疾病，惟在本案行為時並未因此精神障礙
    ，致不能辨識其行為違法或欠缺依其辨識而行為之能力，亦
    未因此精神障礙導致其辨識行為違法或依其辨識而行為之能
    力有顯著降低之情形，有財團法人佛教慈濟綜合醫院98年5
    月18日慈醫文字第0980001102號函所附精神鑑定報告書一紙
    在卷可證。辯護人雖以被告於案發後至鑑定前，經被告之主
    治醫師兩次治療，用藥已有改變，故慈濟醫院之鑑定報告並
    不能證明被告行為時之精神狀況等語置辯，並執行政院衛生
    署臺東醫院之被告病歷一紙為證；然被告主治醫師改變被告
    之用藥與被告之病情是否改善或轉壞並無必然關連，亦未有
    其他積極證據可證明被告主治醫師用藥改變係因被告病情加
    重，復難證明被告行為時有精神障礙導致其辨識行為違法或
    依其辨識而行為之能力有顯著降低之情形，尚不足據此而對
    被告為有利之認定。是本件被告犯行事證明確，應依法論科
    。
二、核被告所為，係犯刑法第320條第1項之竊盜罪。原審以被告
    犯行明確，適用刑事訴訟法第449條第1項前段、第3項、第
    454條、刑法第320條第1項、第41條第1項前段、刑法施行法
    第1條之1等規定，並審酌本件事證原本極為明確，被告卻仍
    於偵訊中一再推稱係因精神疾病所致，迨經原審就此送財團
    法人佛教慈濟綜合醫院精神鑑定結果，認為被告並無因精神
    障礙，致不能辨識其行為違法或欠缺依其辨識而行為之能力
    ，亦未因此精神障礙導致其辨識行為違法或依其辨識而行為
    之能力有顯著降低之情形而出現本件行為之鑑定報告作成後
    ，始能確定被告之行為人精神狀況與常人並無二致，耗費司
    法資源甚鉅，復被告曾因2次竊盜犯行，經臺灣臺東地方法
    院檢察署為職權不起訴在案，已屬寬貸，尤再次為相同之犯
    行，而認被告自始並無悔過之意，復念及被告與被害人尚未
    和解及犯後態度尚佳等一切情狀，量處有期徒刑4月，並諭
    知易科罰金之折算標準。經核其認事用法，並無違誤，量刑
    仍屬妥適。本件上訴人之上訴為無理由，應予駁回。
三、末查，被告未曾因故意犯罪受有期徒刑以上刑之宣告，此亦
    有臺灣高等法院被告全國前案紀錄表附卷足稽。本院審酌被
    告已與被害人達成和解，經此偵、審程序，當知所警惕，信
    無再犯之虞，復為低收入戶，尚有一幼女亟待扶養，前夫亦
    未與其等同住，經濟環境甚為困窘等情，業據證人即其前夫
    周志炎於偵查中證述甚詳，復有和解書影本、臺東市公所低
    收入戶證明書及其女信件一紙在卷可佐，應認前開所宣告之
    刑以暫不執行為適當，爰依刑法第74條第1項第1款之規定，
    併諭知緩刑2年，以啟自新。
據上論斷，應依刑事訴訟法第455條之1第1 項、第3項、第368條
，刑法第74條第1項第1款，判決如主文。
本案經檢察官丙○○到庭執行職務。
中    華    民    國    98    年    10    月    29    日
                  刑事第二庭審判長法  官  李水源
                                  法  官  蔡慧雯
                                  法  官  林拔群
以上正本與原本無異。
本件不得上訴。
中    華    民    國    98    年    10    月    29    日
                                  書記官  廖偉志
附錄本案論罪科刑法條全文：
中華民國刑法第320條（普通竊盜罪、竊佔罪）
意圖為自己或第三人不法之所有，而竊取他人之動產者，為竊盜
罪，處5  年以下有期徒刑、拘役或 5 百元以下罰金。
意圖為自己或第三人不法之利益，而竊佔他人之不動產者，依前
項之規定處斷。
前二項之未遂犯罰之。


司法院資訊處製作；財團法人民間司法改革基金會備份。
